【裁判字號】    98,訴,1039
【裁判日期】    990208
【裁判案由】    毒品危害防制條例
【裁判全文】
臺灣桃園地方法院刑事判決              98年度訴字第1039號
公  訴  人  臺灣桃園地方法院檢察署檢察官
被      告  乙○○
選任辯護人  沈朝標律師
上列被告因毒品危害防制條例案件，經檢察官提起公訴（98年度
偵字第12956 號），本院判決如下︰
    主  文
乙○○販賣第一級毒品，累犯，處有期徒刑拾伍年陸月，未扣案
販賣第一級毒品所得之財物玉石項鍊壹條沒收，如全部或一部不
能沒收時，追徵其價額或以其財產抵償之。
    事  實
一、乙○○（綽號阿力）前於民國92年間因施用毒品案件，經本
    院分別判處有期徒刑8 月、6 月，應執行有期徒刑1 年確定
    ，於94年8 月6 日縮刑期滿執行完畢。另於93年間因槍砲
    彈藥刀械管制條例案件，經本院判處有期徒刑1 年6 月，併
    科罰金新臺幣10萬元確定，93年間因竊盜案件，經臺灣高
    等法院判處有期徒刑1 年9 月確定，94年間因槍砲彈藥刀
    械管制條例案件經本院判處有期徒刑10月，併科罰金新臺幣
    3 萬元確定，上開之罪嗣經減刑分別減為有期徒刑9 月
    、5 月，合併部分裁定應執行有期徒刑2 年8 月，併科罰
    金新臺幣6 萬元，有期徒刑部分經入監執行後，於97年4 月
    14 日 假釋出監，已於97年5 月16日假釋期滿執行完畢（本
    件構成累犯）。詎乙○○猶不知悛悔，明知海洛因係毒品危
    害防制條例規定之第一級毒品，不得持有、販賣，緣丙○○
    與甲○○為男女朋友關係，因甲○○毒癮發作卻無金錢購買
    海洛因，丙○○遂與甲○○商議，欲以先前贈與甲○○之玉
    石項鍊1 條作價購買海洛因，隨後丙○○聯絡鄧閩雄欲以具
    經濟價值之上開玉石項鍊作價購買海洛因，鄧閩雄應允後，
    於97 年12 月3 日上午10時許，丙○○駕駛車號JG-1973 號
    自用小客車搭載甲○○前往桃園縣中壢市○○街95號乙○○
    住處樓下等候，待乙○○駕車回到住處樓下轉角由鐵皮屋搭
    建配有電動門之停車棚，丙○○與甲○○見狀遂一同步行至
    該停車棚內，並進入乙○○所駕車輛之後座進行交易，乙○○即基於販賣海洛因營利之犯意，將不詳重量之海洛因1 包
    販賣交付予丙○○，丙○○當場交付前揭玉石項鍊予乙○○
    收受，丙○○旋將該包海洛因交給毒癮發作之甲○○，並於
    返回丙○○車上時取部分海洛因注射施用，隨後於回到桃園
    縣平鎮市○○路19巷62號住處，丙○○及甲○○均自該包海
    洛因各取部分毒品予以施用。丙○○因該日上午與乙○○交
    易時，乙○○表示身上還有安非他命，品質很好，嗣於同日
    下午4時20 分許，丙○○與甲○○再次駕車前往乙○○上開
    住處欲購買安非他命，丙○○一下車後即遭在場埋伏員警查
    獲其所駕駛之車輛為贓車，乃帶領員警回到車內，並於在場
    之甲○○手提袋內扣得該日上午向乙○○購得後施用剩餘之
    海洛因1 小包（驗餘淨重0.2038公克，該小包海洛因已於本
    院98年度審訴字第961 號甲○○所犯施用毒品案件宣告沒收
    銷燬，並經執行完畢），乙○○則經警方實施通訊監察後，
    直至98 年6月8 日下午4 時30分許，在桃園縣平鎮市○○路
    215 號11樓之4 始經警拘提到案。
二、案經臺北市政府警察局移送臺灣桃園地方法院檢察署檢察官
    偵查起訴。
    理  由
壹、證據能力部分：
    按被告以外之人於偵查中向檢察官所為之陳述，除顯有不可
    信之情況者外，得為證據，刑事訴訟法第159 條之1 第2 項
    定有明文。查證人丙○○、甲○○於檢察官偵查中經具結後
    所為之陳述，並無顯不可信之情形，被告及辯護人於本院準
    備程序時已表明不爭執其證據能力（見本院卷第44頁），又
    未指出並證明上開證人之證言有何顯不可信之情況，依刑事
    訴訟法第159 條之1 第2 項規定，證人丙○○、甲○○於檢
    察官訊問時經具結後所為之證述，自得為證據。
貳、實體部分：
一、訊據被告鄧閩雄矢口否認有於前揭時地販賣海洛因予丙○○
    與甲○○之犯行，辯稱：97年12月3 日上午並未與丙○○、
    甲○○碰面，當天下午他們2 人把贓車開過來被警察查獲，
    伊有看見他們2 人被抓，那一整天伊都沒有跟他們碰面云云
    。辯護人則主張證人甲○○對於是否與被告交易毒品前後證
    述不一，亦無法說出交易時被告所駕汽車之廠牌，且被告對
    於玉石真假及價值並不了解，若以玉石作為交易對價，顯與
    常理有違，證人丙○○對於交易時間、地點前後供述亦不一
    致，並有矛盾，顯係其當日駕駛贓車遭警查獲，認係被告向
    警方報案，致心生不滿，因而挾怨誣陷云云。經查：
（一）證人甲○○於98年9 月22日偵查中證稱：97年12月3 日早
      上是在車上交易，是買海洛因，因為伊當時在提藥，丙○○帶伊去「阿力（按即被告）」車上，由丙○○與「阿力
      」交易，丙○○是拿伊的玉石項鍊跟「阿力」換，下午被
      查獲的海洛因1 包就是早上買的那1 包，伊有施用一些剩
      下來的，伊跟「阿力」不熟，「阿力」是丙○○的朋友等
      語（見偵卷第242 至243 頁）。其於本院審理時復證稱：
      乙○○綽號「阿力」，伊被傳訊時才知道其本名是乙○○
      ，97年12月3 日伊與丙○○去桃園縣中壢市○○街95號2
      次，都是丙○○載伊去，2 次都有下車，第2 次被警察查
      獲包包內1 包海洛因是早上伊男友丙○○交給伊那1 包，
      是跟乙○○拿的，是在桃園縣中壢市○○街樓下停車場交
      易，當時他們2 人在車上交易，伊也在車上，伊是坐後座
      ，乙○○坐在駕駛座，丙○○坐在伊旁邊，丙○○是拿伊
      玉石項鍊押在乙○○那邊，伊有看到他們2 人一手交玉石
      項鍊一手交海洛因，丙○○馬上將海洛因交給伊，伊在丙○○車上就拿1 部分來注射，後來回到桃園縣平鎮市○○
      路19巷62號住處也有施用，丙○○也有從該包海洛因拿部
      分來施用，扣案的那包海洛因就是早上買到那1 包施用剩
      下的，交給被告的玉石項鍊伊不知道多少錢，是丙○○買
      給伊，伊事前、事後都沒有問他玉石項鍊之價錢是多少，
      被告交給丙○○海洛因1 包，伊沒有秤，被告也沒有說多
      重；早上那1 次伊2 人下車在乙○○公寓外旁邊等候乙○○，待乙○○開車回來，伊2 人步行到「阿力」所租停車
      位再上他的車，下午那1 次，伊下車後在巷口到他的公寓
      門口，警察就過來查到伊男友開的是贓車就被抓；上午出
      門前丙○○跟伊要之前送伊之玉石項鍊，因為伊當時在提
      藥，身上又沒有錢，丙○○跟伊商量要用該玉石項鍊去跟
      「阿力」換海洛因，伊也同意，丙○○在出門前打電話有
      說要用玉石項鍊去換，到「阿力」車上就直接拿玉石項鍊
      給他，被告的車位是其公寓樓下轉角由鐵皮搭建有電動門
      之停車棚，上乙○○車時，停車棚之鐵門並沒有關上等語
      明確（見本院卷第117 至121 頁）。證人丙○○於偵查中
      亦證稱：伊跟甲○○是早上9 、10點去找「阿力」，當天
      上午是買海洛因，是在車上交易，甲○○應該也在車上，
      玉石項鍊好像是伊買來送給甲○○，下午那次警察先在車
      外查獲伊，當時伊還沒上樓，之後伊帶警察回車上，海洛
      因1 包是在甲○○身上查獲，伊跟乙○○沒有怨隙等語（
      見偵卷第231 至233 頁）。綜上，證人甲○○、丙○○2
      人對於97年12月3 日上午一同駕車至乙○○住處，並於被
      告車內以玉石項鍊交易海洛因1 包等重要情節互核一致，
      衡以證人甲○○與被告並非熟稔，被告亦自承不認識丙○○女友（見偵查卷第131 頁），彼此間並無仇恨怨隙，衡
      情證人甲○○應無甘冒偽證或誣告罪責而誣陷被告乙○○
      之理，再者證人甲○○被查獲前揭海洛因1 小包，對該毒
      品之來源，自知之甚詳，據此證稱係97年12月3 日查獲當
      日上午向被告購得，已有所本，其對於當日交易毒品時間
      、地點、交易方式、當時座位配置、情景等細節均能具體
      描述，若非親身經歷，殊難想像其能虛構上開情節以陷害
      被告之可能，縱證人甲○○無法事後說出被告當時所駕車
      輛廠牌，審酌證人甲○○當時毒癮發作，一心想取得毒品
      施用，其未注意被告所駕車輛之廠牌，難謂與常理有違，
      況並非所有車輛廠牌、型式均為一般人一望即知，尚難以
      證人甲○○未注意被告車輛之廠牌而影響其證言之真實性
      。參以證人甲○○98年6 月12日偵查訊問筆錄所示，證人
      甲○○尚且為有利被告之證述：伊跟「阿力」不熟，他也
      沒有賣過毒品給伊云云，證人甲○○於本院審理時經提示
      該次訊問筆錄後則證稱：伊當時之回答，是不想把這件事
      攬到伊身上，伊今日又不想受偽證罪處罰才說出實話等語
      （見本院卷第119 頁反面），再觀以證人甲○○於法庭上
      交互詰問一開始並非直指被告販賣海洛因，而是欲言又止
      ，待將被告暫提解至候審室後，始當庭證述扣案毒品是向
      被告購得的等不利被告之情節（見本院卷第118 頁），益
      徵證人甲○○證述前揭以玉石項鍊作價購得海洛因1 包之
      情節非虛，被告及辯護人主張丙○○、甲○○因開贓車過
      來遭員警查獲，誤會伊洩漏消息因怨恨才挾怨說伊賣毒品
      云云，要屬轉移焦點之詞，委不足採。又97年12月3 日當
      天，證人丙○○、甲○○一共至被告住處2 次，檢察官訊
      問時或因未特定是早上或下午，致證人丙○○、甲○○回
      答內容有些許出入，惟2 人對於上午在車上交易海洛因，
      下午是要上樓交易時被查獲之情節，所證相合一致（見偵
      查卷第232 、242 頁），益徵其2 人之證詞真實可採，辯
      護人徒以證人丙○○、甲○○之證述前後不一，難以遽信
      云云，亦無可採。
（二）又前揭自證人甲○○手提袋內扣得之米白色粉末1 包，經
      送交通部民用航空局航空醫務中心鑑定結果，認含袋毛重
      0.4060公克，淨重0. 2060 公克，取樣0.0022公克，餘重
      0.2038公克，檢出Hero in 、6-Monoacetylmorphine及Ac
      etylcodeine 成分，確含第一級毒品海洛因成分，此有該
      中心97年12月16日航藥鑑字第0976190 號鑑定書在卷足佐
      （見偵查卷第247 頁反面）。
（三）本件雖無積極證據可資證明被告購入海洛因之價格，且因
      被告否認有販賣毒品之犯行，致無從詳細查悉其販賣毒品
      之實際利得與價差，惟販賣第一級毒品海洛因係違法行為
      ，非可公然為之，亦無公定之價格，且不論任何包裝，均
      可任意分裝增減分量，而每次販賣之價量，亦可能因雙方
      間之關係深淺、資力、需求量及對行情之認知、來源是否
      充裕，查緝是否嚴緊，購買者被查獲時有無可能供出購買
      對象之可能性風險評估等，而異其標準，並機動調整，非
      可一概而論，販賣之利得除經坦承犯行或價量俱臻明確外
      ，委難察得實情，販毒之人從價差或量差中牟利方式雖異
      ，其意圖營利之非法販賣行為則一，是除非別有事證，足
      認係按同一價量委買、轉售或無償贈與，確未牟利外，尚
      難執此遽認非法販賣之證據有所未足，致使知過坦承者難
      辭重典，飾辭否認者反得僥倖，而失情理之平。再參酌第
      一級毒品海洛因，物稀價昂，取得不易，且此等交易為政
      府懸為嚴予取締之犯罪，苟無有利可圖，應無甘冒被查緝
      法辦論處重刑之危險，平白無端且無償為該買賣之行為，
      故被告購入之價格必較售出之價格低廉，本件證人甲○○
      、丙○○以具經濟價值之玉石項鍊作價購買海洛因，被告
      必有價差利益，足見被告本件販賣第一級毒品海洛因之行
      為，其主觀上有販賣營利之意圖，至堪認定。綜上證據及
      論述，本件事證明確，被告犯行堪以認定。
（四）被告及辯護人請求傳訊丙○○，惟證人丙○○經本院傳拘
      無著，實無從傳喚到庭，併此敘明。
二、論罪科刑之法律適用：
（一）被告行為後，毒品危害防制條例第4 條業於98年5 月20日
      修正公布，並於同年月22日起生效施行（司法院98年6 月
      29日院台廳刑一字第0980014643號函意旨參照）。本件被
      告上開販賣第一級毒品海洛因行為後，同條例第4 條第1
      項販賣第一級毒品罪之法定刑罰金部分已修正提高，經比
      較修正前後之規定，以適用舊法對被告較為有利，故應適
      用修正前之規定。
（二）核被告所為，係犯修正前毒品危害防制條例第4 條第1 項
      之販賣第一級毒品罪，被告販賣海洛因而持有海洛因之低
      度行為，為販賣之高度行為所吸收，不另論罪。被告以一
      販賣毒品行為，同時販賣第一級毒品予丙○○、甲○○2
      人，為想像競合犯，應從一重處斷。被告有如事實欄所載
      之犯罪科刑及執行完畢紀錄，此有臺灣高等法院被告前案
      紀錄表1 份在卷可按，其受有期徒刑執行完畢後，於5 年
      之內，故意再犯本件有期徒刑以上之罪，為累犯，惟因販
      賣第一級毒品之法定本刑為死刑或無期徒刑部分依法不得
      加重，故僅就得併科罰金刑部分加重其刑。又被告本件販
      賣毒品之對象僅丙○○、甲○○，次數為1 次，亦非鉅量
      販賣，並未造成嚴重毒害之擴散，獲利又有限，惡性尚非
      重大，綜合犯罪情狀以觀，縱科以最低度法定刑仍嫌過重
      ，實屬情輕法重，在客觀上足以引起一般之同情，顯有憫
      恕之處，爰依刑法第59條之規定酌減其刑，並依法先加後
      減。爰審酌被告之素行、犯罪之動機、手段、所得利益、
      所生之危害及犯後態度等一切情狀，量處如主文所示之刑
      。被告前揭販賣第一級毒品所得之財物玉石項鍊1 條，雖
      未扣案，仍應依毒品危害防制條例第19條第1 項之規定諭
      知沒收，如全部或一部不能沒收時，追徵其價額或以其財
      產抵償之。扣案之門號0000000000行動電話，並無證據證
      明係被告用以與丙○○聯絡販賣毒品之工具，又扣案之海
      洛因1 小包（驗餘淨重0.2038公克），既經被告出售予丙○○、甲○○2 人，已非被告所有，且已於甲○○所涉本
      院98年度審訴字第961 號施用毒品案件宣告沒收銷燬，並
      經執行完畢，此有電話紀錄可參，爰均不予宣告沒收，附
      此敘明。
據上論斷，應依刑事訴訟法第299 條第1 項前段，修正前毒品危
害防制條例第4 條第1 項，毒品危害防制條例第19條第1 項，刑
法第2 條第1 項前段、第11條、第47條第1 項、第55條、第59條
，判決如主文。
本案經檢察官施昱廷到庭執行職務。
中    華    民    國    99    年    2    月    8     日
                  刑事第一庭  審判長法  官  曾家貽
                                    法  官  俞力華
                                    法  官  張瓊華
以上正本證明與原本無異。
如不服本判決應於收受判決後10日內向本院提出上訴書狀，並應
敘述具體理由。其未敘述上訴理由者，應於上訴期間屆滿後20日
內向本院補提理由書( 均須按他造當事人之人數附繕本) 「切勿
逕送上級法院」。
                                    書記官  李宜娟
中    華    民    國    99    年    2     月    10    日
附錄本案論罪科刑法條：
修正前毒品危害防制條例第4條第1項
製造、運輸、販賣第一級毒品者，處死刑或無期徒刑；處無期徒
刑者，得併科新臺幣 1千萬元以下罰金。

司法院資訊處製作；財團法人民間司法改革基金會備份。
